臺灣桃園地方法院刑事判決
111年度金訴字第402號
公  訴  人  臺灣桃園地方檢察署檢察官
被      告  傅翔晟


            葉宥廷


上列被告因詐欺等案件，經檢察官提起公訴（111年度少連偵字
第182、288號），被告於準備程序中就被訴事實為有罪之陳述，
由本院合議庭裁定由受命法官獨任進行簡式審判程序，判決如下
：
    主  文
丙○○犯三人以上共同詐欺取財罪，處有期徒刑壹年貳月。未扣案
之犯罪所得新臺幣伍千元沒收，於全部或一部不能沒收或不宜執
行沒收時，追徵其價額。
丁○○犯三人以上共同詐欺取財罪，處有期徒刑壹年陸月。扣案如
附表二所示之物，均沒收。
    事  實
一、丙○○於民國111年3月間某日因少年林○佑（民國00年00月生
    ，真實姓名年籍詳卷，由本院少年法庭處理）介紹而認識丁○○，經丁○○招募而加入丁○○、真實姓名年籍不詳綽號「綠茶
    」、「金虎爺」成年男子所屬由3人以上以實施詐術為手段
    ，所組成具有持續性及牟利性之有結構性詐欺犯罪組織，擔
    任領取詐騙款項之「車手」角色。丙○○、丁○○、少年牛○翔
    （93年11月生，真實姓名年籍詳卷，所涉加重詐欺等部分，
    另由本院少年法庭處理，下稱牛○翔，無證據證明丁○○知悉
    與少年共同實施犯罪)、「綠茶」、「金虎爺」及該詐欺集
    團其他成員，共同基於3人以上詐欺取財、以非法方式由自
    動付款設備取得他人財物及一般洗錢之犯意聯絡，由該詐欺
    集團其他成員，於111年3月15日下午2時許，撥打電話予乙○○，佯稱乙○○積欠電費新臺幣（下同）3萬多元，復謊稱係警
    員及法院人員（無證據證明丙○○、丁○○知悉該詐欺集團成員
    以冒用公務員名義犯之）需凍結乙○○之帳戶，致乙○○陷於錯
    誤，在電話中將其所有之中華郵政股份有限公司桃園茄苳郵
    局局號0000000號、帳號0000000號帳戶（下稱郵局帳戶）及
    桃園市○○區○○○號00000000000000號帳戶（下稱農會帳戶）
    提款卡之密碼告訴對方，並於同日下午3時47分許，在桃園
    市桃園區國豐三街與國強十一街口，將其郵局及農會帳戶之
    提款卡各1張交予依丁○○及「金虎爺」之指示、搭乘由不知
    情之計程車司機黃進達駕駛之自用小客車抵達該處之丙○○。
    嗣丙○○取得乙○○郵局及農會帳戶之提款卡後，即依「金虎爺
    」之指示至桃園市中壢後火車站與牛○翔會合，丙○○與牛○翔
    分持前開提款卡，於附表一所示之提領時間及提領地點，持
    上開提款卡插入自動櫃員機後輸入密碼，使自動櫃員機誤認
    丙○○、牛○翔為有權提領之人而陷於錯誤，接續提領乙○○上
    開郵局及農會帳戶存款共17萬元，丙○○及牛○翔得手後旋至
    丁○○位在桃園市○○區○○街000巷0號7樓之租屋處，將提領之1
    7萬元交予丁○○。丁○○再於同日晚上9時至11時許間某時，在
    同市○○區○○路000號啟英高中附近之巷子，將該17萬元交予
    「綠茶」，以此方法製造金流之斷點，隱匿上開詐欺所得款
    項之去向。丁○○事後分別交付5,000元、2,000元之報酬予丙○○及牛○翔，丁○○則從中牟取1萬元介紹費及3,000元作為報
    酬。嗣乙○○察覺有異報警處理，為警於同年月28日在丁○○前
    開租屋處執行搜索，並扣得附表二所示之物而查獲。
二、案經乙○○訴由桃園市政府警察局桃園分局報告臺灣桃園地方
    檢察署檢察官偵查起訴。
    理  由
一、訊據被告丙○○、丁○○對於前揭犯罪事實均坦承不諱，並有以
    下補強證據可資佐證：
（一）證人即共同正犯少年牛○翔於警詢、偵訊及本院少年法庭
      訊問時之證述：其與被告丙○○分持前開告訴人乙○○所有之
      郵局及農會帳戶提款卡，插入自動櫃員機輸入密碼，提領
      其內存款，再一起將提領之款項交予被告丁○○之事實。
（二）證人即告訴人乙○○於警詢時之證述：其遭詐騙而在電話中
      將其前開郵局及農會帳戶提款卡之密碼透露予詐欺集團成
      員知悉，並依指示將前開2帳戶之提款卡交予被告丙○○，
      其前開2帳戶內之存款旋遭提領等語。
（三）證人黃進達於警詢時之證述：其曾駕車搭載被告丙○○前往
      桃園市桃園區國豐三街與國強十一街口等語。
（四）前開乙○○所有郵局及農會帳戶之存摺封面影本及交易明細
      表。
（五）監視器畫面翻拍照片。　　　
（六）刑案照片：員警執行搜索時之現場情狀。
（七）扣案如附表二所示之物：被告丁○○犯本案所用之工具及犯
      罪所得。
二、依上開補強證據，足認被告2人於本院審理中之自白與事實
    相符，是本案事證明確，被告2人犯行堪以認定，應依法論
    科。
三、罪名及科刑：
（一）罪名及罪數
  １、核被告2人所為，均係犯組織犯罪防制條例第3條第1項後段
      之參與犯罪組織罪、刑法第339條之2第1項之非法由自動
      付款設備取財罪、刑法第339條之4第1項第2款之3人以上
      共同詐欺取財罪及洗錢防制法第14條第1項之一般洗錢罪
      。
  ２、被告2人、牛○翔、「綠茶」、「金虎爺」及詐欺集團其他
      成員間，有犯意聯絡及行為分擔，應論以共同正犯。
  ３、被告丙○○、牛○翔多次提領告訴人匯入款項之行為，係於密
      接時間而為，手法相同，且侵害同一法益，各行為之獨立
      性極為薄弱，依一般社會觀念，在時間差距上，難以強行
      分開，在刑法評價上，以視為數個舉動接續施行，合為包
      括一行為予以評價較為合理，應論以接續犯。
  ４、被告2人所犯上開4罪，係以一行為而觸犯數罪名，為想像
      競合犯，應依刑法第55條規定，從一重之加重詐欺罪處斷
      。
（二）１、按犯洗錢防制法第14條之罪，在偵查或審判中自白者
      ，減輕其刑，同法第16條第2項定有明文；又犯組織犯罪
      防制條例第3條之罪，偵查及審判中均自白者，減輕其刑
      ，同條例第8條第1項後段亦有明定。次按想像競合犯係一
      行為觸犯數罪名，行為人犯罪行為侵害數法益皆成立犯罪
      ，僅因法律規定從一重處斷科刑，而成為科刑一罪而已，
      自應對行為人所犯各罪均予適度評價，始能對法益之侵害
      為正當之維護。因此法院於決定想像競合犯之處斷刑時，
      雖以其中最重罪名之法定刑作為裁量之準據，惟具體形成
      宣告刑時，亦應將輕罪之刑罰合併評價。基此，除輕罪最
      輕本刑有較重於重罪之最輕本刑，而應適用刑法第55條但
      書關於重罪科刑封鎖作用規定之情形外，倘若輕罪之減輕
      其刑事由並未形成處斷刑之外部性界限，自得將之移入刑
      法第57條之科刑審酌事項內，列為是否酌量從輕量刑之考
      量因素。２、查被告2人於偵查時及審理中均就違反洗錢防
      制法、參與組織犯罪之犯罪事實為自白，故其等本應各依
      洗錢防制法第16條第2項、組織犯罪防制條例第8條第1項
      後段規定減輕其刑，雖因想像競合犯之關係而從一重之刑
      法第339條之4第1項第2款之罪處斷，上開輕罪之減輕其刑
      事由未形成處斷刑之外部性界限，然依前揭說明，仍應於
      依刑法第57條規定量刑時，審酌上開輕罪之減刑事由。
（三）爰審酌被告丁○○前犯詐欺案件經提起公訴，且經法院判處
      有罪，有起訴書、刑事判決及臺灣高等法院被告前案紀錄
      表在卷可佐，其不思以正當途徑獲取財物，與被告丙○○竟
      為貪圖輕易獲得金錢，無視近年來詐欺案件頻傳，行騙手
      段日趨集團化、組織化、態樣繁多且分工細膩，每每造成
      廣大民眾受騙，損失慘重，仍與牛○翔、「綠茶」、「金
      虎爺」及詐欺集團其他成員共同為詐欺犯行，致告訴人受
      有前開之金錢損失，亦紊亂社會秩序，所為實不可取，雖
      被告2人犯後坦認犯行，且合於前開輕罪之自白減刑事由
      ，但至今未與告訴人達成和解，亦未賠償告訴人之犯後態
      度，復審酌被告2人犯罪之動機、目的、手段、各自參與
      情節及分工，兼衡被告丙○○、丁○○自陳為國中畢業、高中
      肄業之智識程度、家庭經濟狀況均為勉持等一切情狀，分
      別量處如主文所示之刑。
（四）組織犯罪防制條例第3條第3項規定，業經司法院釋字第81
      2號解釋宣告違憲自110年12月10日立即失其效力：
　　　按106年4月19日修正之組織犯罪防制條例第3條第3項規定
      ：「犯第1項之罪者，應於刑之執行前，令入勞動場所，
      強制工作，其期間為3年」，被告2人雖犯組織犯罪防制條
      例第3條第1項後段之參與犯罪組織罪，惟司法院釋字第81
      2號解釋認為該條例第3條第3項規定，就受處分人之人身
      自由所為限制，違反憲法比例原則及憲法明顯區隔原則之
      要求，與憲法第8條保障人身自由之意旨不符，應自解釋
      公布之日即110年12月10日起失其效力。是本案自無從對
      被告2人宣告強制工作，併此敘明。
四、沒收：
（一）扣案如附表二所示行動電話2支，均屬被告丁○○持以與詐
      欺集團成員聯繫本案詐欺犯罪所用之物（本院卷第115、1
      17頁），業經被告丁○○於本院審理時供述明確，爰依刑法
      第38條第2項前段規定，於被告丁○○所犯加重詐欺取財罪
      項下宣告沒收。
（二）犯罪所得之沒收
　１、被告丙○○獲得5,000元之報酬，雖未扣案，但仍屬被告丙○○
      犯罪所得，應依刑法第38條之1第1項前段、第3項規定宣
      告沒收，於全部或一部不能沒收或不宜執行沒收時，追徵
      其價額。
　２、被告丁○○因本案犯行實際獲得1萬元介紹費及3,000元報酬
      ，均屬犯罪所得，業據扣案，為其於本院審理時所自承（
      本院卷第116頁），爰依刑法第38條之1第1項前段規定宣
      告沒收。
  ３、又本案扣得之其餘現金，並非被告2人所有之物，爰不予宣
      告沒收，附此敘明。
　４、至於前開告訴人郵局及農會帳戶之提款卡各1張，均係詐欺
      所得之物，雖業據扣案，惟係共同正犯牛○翔所分得之物
      （見111年度少連偵字第182號卷第53、81頁），應於另案
      牛○翔加重詐欺罪中宣告沒收，是爰不於本案中宣告沒收
      ，附此敘明。
五、依刑事訴訟法第273條之1第1項、第299條第1項前段，判決
    如主文。　　
本案經檢察官甲○○提起公訴，檢察官洪鈺勛到庭執行職務。
中　　華　　民　　國　　111 　年　　9 　　月　　16　　日
                  刑事第十九庭    法　官　王兆琳
以上正本證明與原本無異。
如不服本判決，應於判決送達後20日內向本院提出上訴書狀，並
應敘述具體理由，未敘述上訴理由者，應於上訴期間屆滿後20日
內向本院補提理由書（均須按他造當事人之人數附繕本），切勿
逕送上級法院。
告訴人或被害人不服本判決，應具備理由請求檢察官上訴，上訴
期間之計算係以檢察官收受判決正本之日期為準。
                                  書記官　鄭哲霖
中　　華　　民　　國　　111 　年　　9 　　月　　16　　日
附錄論罪科刑法條全文：
組織犯罪防制條例第3條
發起、主持、操縱或指揮犯罪組織者，處3年以上10年以下有期
徒刑，得併科新臺幣1億元以下罰金；參與者，處6月以上5年以
下有期徒刑，得併科新臺幣1000萬元以下罰金。但參與情節輕微
者，得減輕或免除其刑。
具公務員或經選舉產生之公職人員之身分，犯前項之罪者，加重
其刑至1∕2。
犯第1項之罪者，應於刑之執行前，令入勞動場所，強制工作，
其期間為3年。
前項之強制工作，準用刑法第90條第2項但書、第3項及第98條第
2項、第3項規定。
以言語、舉動、文字或其他方法，明示或暗示其為犯罪組織之成
員，或與犯罪組織或其成員有關聯，而要求他人為下列行為之一
者，處3年以下有期徒刑，得併科新臺幣300萬元以下罰金：
一、出售財產、商業組織之出資或股份或放棄經營權。
二、配合辦理都市更新重建之處理程序。
三、購買商品或支付勞務報酬。
四、履行債務或接受債務協商之內容。
前項犯罪組織，不以現存者為必要。
以第5項之行為，使人行無義務之事或妨害其行使權利者，亦同
。
第5項、第7項之未遂犯罰之。 
刑法第339條之2
意圖為自己或第三人不法之所有，以不正方法由自動付款設備取
得他人之物者，處3年以下有期徒刑、拘役或30萬元以下罰金。
以前項方法得財產上不法之利益或使第三人得之者，亦同。
前2項之未遂犯罰之。
刑法第339條之4
犯第339條詐欺罪而有下列情形之一者，處1年以上7年以下有期
徒刑，得併科100萬元以下罰金：
一、冒用政府機關或公務員名義犯之。
二、3人以上共同犯之。
三、以廣播電視、電子通訊、網際網路或其他媒體等傳播工具，
    對公眾散布而犯之。
前項之未遂犯罰之。
洗錢防制法第14條
有第2條各款所列洗錢行為者，處7年以下有期徒刑，併科新臺幣
500萬元以下罰金。
前項之未遂犯罰之。
前2項情形，不得科以超過其特定犯罪所定最重本刑之刑。　

附表一：
編號 提領帳戶 提領時間 提領地點 提領金額 （新臺幣） 提領人 1 郵局帳戶 111年3月15日下午4時36分許 桃園市○○區○○路0號全家超商中壢後站門市 2萬元 牛○翔 2 郵局帳戶 111年3月15日下午4時37分許 同上 2萬元 牛○翔 3 郵局帳戶 111年3月15日下午4時38分許 同上 2萬元 牛○翔 4 郵局帳戶 111年3月15日下午4時40分許 桃園市○○區○○路000號統一超商驛光門市 2萬元 牛○翔 5 郵局帳戶 111年3月15日下午4時42分許 同上 2萬元 牛○翔 6 郵局帳戶 111年3月15日下午4時42分許 同上 2萬元 牛○翔 7 郵局帳戶 111年3月15日下午4時45分許 桃園市○○區○○路0號全家超商中壢後站門市 5,000元 牛○翔 8 農會帳戶 111年3月15日下午4時37分許 桃園市○○區○○路000號統一超商站行門市 2萬元 丙○○ 9 農會帳戶 111年3月15日下午4時39分許 同上 2萬元 丙○○ 10 農會帳戶 111年3月15日下午4時41分許 桃園市○○區○○路0號全家超商中壢後站門市 5,000元 丙○○ 

附表二：
iPhone行動電話2支（含門號0000000000、0000000000號SIM卡各
1張）及犯罪所得1萬元3,000元。